【裁判字號】    99,交聲,1210
【裁判日期】    991007
【裁判案由】    違反道路交通管理處罰條例聲明異議
【裁判全文】
臺灣臺北地方法院交通事件裁定        99年度交聲字第1210號
原處分機關  臺北市交通事件裁決所
異  議  人  李根旺
上列異議人因受處分人通洲水電工程有限公司違反道路交通管理
處罰條例案件，對於臺北市交通事件裁決所於中華民國99年7月
6日所為之處分（原處分案號：北市裁罰字第裁22-ZFB072564號
）聲明異議，本院裁定如下：
    主  文
異議駁回。
    理  由
一、按受處分人，不服道路交通管理處罰條例第8條主管機關所
    為之處罰，得於接到裁決書之翌日起20日內，向管轄地方法
    院聲明異議，道路交通管理處罰條例第87條第1項定有明文
    。是得對該處罰提出異議之人，應限於受處分人本人至明。
    。而上開交通異議事件之程序規定，為聲明異議之合法要件
    ，受處分人之聲明異議自須合於此項程序規定，法院始得受
    理為實體之審查。又交通法庭認聲明異議不合法律上之程式
    ，且無從補正者，應以裁定駁回之，道路交通案件處理辦法
    第18條亦有規定。
二、本件聲明異議意旨：異議人李根旺於民國99年3月24日上午
    10時20分駕駛受處分人通洲水電工程有限公司所有之車牌號
    碼DM-1462號豐田廠牌車，行駛於往大溪匝道，因行駛槽化
    線（異議人誤為斑馬線）前段被警查獲，致遭裁處新臺幣（
    下同）3,000元之罰鍰。異議人係因外車道流量多，無法距
    出口1公里內切入，且白色槽化線只是警示標線，引導車輛
    行駛，異議人係因緊急狀況，才不得已行駛於其上，並非故
    意。況若不能行駛，為何不做防護？又交通條文何其多，主
    管單位無教於民，本人亦不知壓到槽化線有違規罰款之條文
    ，原處分顯有錯誤，為此狀請法院撤銷原處分等語。
三、經查：
  (一)按汽車行駛高速公路及快速公路，其車道之使用，除因交通
    事故及道路施工依臨時或可移動標誌指示或交通勤務警察指
    揮外，應依設置之交通標誌、標線或號誌之規定，高速公路
    及快速公路交通管制規則第8條第1項前段定有明文。又汽車
    行駛於高速公路、快速公路或設站管制之道路，不遵使用限
    制、禁止、行車管制及管理事項之管制規則而有未依標誌、
    標線、號誌指示行車之行為者，處汽車駕駛人新臺幣（下同
    ）3,000元以上6,000元以下罰鍰，並應記違規點數1點，道
    路交通管理處罰條例第33條第1項第13款、第63條第1項第1
    款分別定有明文。再道路交通標誌標線號誌設置規則第171
    條第1項前段規定：「槽化線，用以引導車輛駕駛人循指示
    之路線行駛，並禁止跨越」。
  (二)次按道路交通管理處罰條例第7條之2第1項規定：汽車駕駛
    人之行為有下列情形之一，當場不能或不宜攔截製單舉發者
    ，得逕行舉發：…七經以科學儀器取得證據資料證明其行為
    違規。經查，本件舉發內容為受處分人所有之車牌號碼DM-1
    462號小客車於99年3月24日上午10時20分許，在國道3號南
    向62.3公里大溪交流道南向出口處，經警以科學儀器措影採
    證，該車未循減速車道依序進入出口匝道，而由外側車道直
    接跨越槽化線切入減速車道，揆之前開規定，得逕行舉發，
    合先說明。
  (三)再按道路交通管理處罰條例第7條之2第1項之逕行舉發，應
    記明車輛牌照號碼、車型等可資辨明之資料，以汽車所有人
    為被通知人製單舉發，此為同條第4項所明定。再道路交通
    管理處罰條例第85條第1項規定：「本條例之處罰，受舉發
    違反道路交通管理事件之受處罰人，認為受舉發之違規行為
    應歸責他人者，應於舉發違反道路交通管理事件通知單應到
    案日期前，檢附相關證據及應歸責人相關證明文件，向處罰
    機關告知應歸責人，處罰機關應即另行通知應歸責人到案依
    法處理。逾期未依規定辦理者，仍依本條例各該違反條款規
    定處罰。」。同條第4項並規定：依本條例規定逕行舉發或
    同時併處罰其他人之案件，推定受逕行舉發人或該其他人有
    過失。而同條例第92條第4項規定：本條例之罰鍰基準、舉
    發或輕微違規勸導、罰鍰繳納、向處罰機關陳述意見或裁決
    之處理程序、分期繳納之申請條件、分期期數、不依限期繳
    納之處理、分期處理規定及繳納機構等事項之處理細則，由
    交通部會同內政部定之。而違反道路交通管理事件統一裁罰
    基準及處理細則第36條亦規定：本條例之處罰，受舉發違反
    道路交通管理事件之被通知人，認為受舉發之違規行為應歸
    責他人者，應於舉發違反道路交通管理事件通知單應到案日
    期前，檢附相關證據及足資辨識、通知應歸責人之證明文件
    ，向處罰機關告知應歸責人，處罰機關應即另行通知應歸責
    人到案依法處理。逾期未依規定辦理者，仍依本條例各該違
    反條款規定處罰。經查本件交通違規事件乃逕行舉發，有如
    前述，屬於「車籍違規」，原處分機關依法即應將汽車所有
    人列為受處分人。然依照前開說明，汽車所有人如認為受舉
    發之違規行為應歸責他人者，應於舉發違反道路交通管理事
    件通知單應到案日期前，檢附相關證據及應歸責人相關證明
    文件，向處罰機關告知應歸責人，處罰機關應即另行通知應
    歸責人到案依法處理（即將「車籍違規」變更為「駕籍違規
    」）。
  (四)然查本件車牌號碼DM-1462號之汽車所有人「通洲水電工程
    有限公司」係於99年5月25日收受第ZFB072564號舉發違反道
    路交通管理事件通知單，有舉發違反道路管理事件通知單及
    郵寄封面在卷可憑，受處罰人「通洲水電工程有限公司」由
    其代表人李根旺於應到案期限（99年5月28日）內之99年5月
    26日，以車主「通洲水電工程有限公司」名義，向臺北市交
    通事件裁決所告知應歸責人為李根旺個人，此觀諸交通違規
    案件陳述書已載明駕駛人為李根旺，並有李根旺之身分證統
    一編號，陳述書最後並有通洲水電工程有限公司大、小章印
    文在卷可憑。是原處分機關既已認李根旺係為車主「通洲水
    電工程有限公司」提出申訴，且從該申訴內容，當亦已獲悉
    應歸責人為李根旺。是依前開規定，受處罰人既已於應到案
    日期前向原處分機關告知上開違規行為之應歸責人，而原處
    分機關並無不能通知應歸責人李根旺到案處理之情形，本即
    應另行通知應歸責人李根旺到案依法處理，釐清李根旺所言
    是否屬實，再行決定是否裁罰駕駛人李根旺。惟原處分機關
    即臺北市交通事件裁決所於99年7月6日作成之北市裁罰字第
    裁22-ZFB072564號違反道路交通管理事件裁決書所載受處分
    人係「通洲水電工程有限公司」，此有上開裁決書在卷可稽
    。故本件之受處分人為「通洲水電工程有限公司」。是本件
    受處分人既為前開遭逕行舉發違規之汽車所有人「通洲水電
    工程有限公司」，故除受處分人「通洲水電工程有限公司」
    外，其他任何人均不得對該處分聲明異議，要無疑義。
  (五)而本件臺北市交通事件裁決所99年7月8日北市裁申字第0993
    7623000號函所檢送以司法狀紙敘述理由之聲明異議狀，所
    載異議人為「李根旺」，且具狀人欄內僅有「李根旺」個人
    之簽名及蓋章，並無受處分人「通洲水電工程有限公司」之
    簽名或蓋章，顯非以「通洲水電工程有限公司」之名義聲明
    異議，雖異議人李根旺為受處分人「通洲水電工程有限公司
    」之代表人，惟法人與其代表人間係權利義務主體與機關之
    關係，代表人並非等同於法人，於受處分人為法人之情形下
    ，其代表人如未表明係以法人為主體之意思向法院聲請異議
    ，則其意思表示之效力自無法歸於法人，自不生合法聲明異
    議之效力，要難認本件係由受處分人「通洲水電工程有限公
    司」所為聲明異議。本件聲明異議人既為李根旺，而李根旺
    並非受處分人，揆諸前開規定，本件異議不合法律上之程式
    ，且依其情形無從補正，應予以駁回。
四、據上論斷，依道路交通案件處理辦法第18條，裁定如主文。
中    華    民    國    99    年    10    月    7     日
                              交通法庭法  官  陳慧萍
以上正本證明與原本無異
如不服本裁定應於送達後5日內向本院提出抗告狀
                                      書記官  黃慧怡
中    華    民    國    99    年    10    月    7     日

司法院資訊處製作；財團法人民間司法改革基金會備份。
